【裁判字號】    97,交上易,474
【裁判日期】    970911
【裁判案由】    過失傷害
【裁判全文】
臺灣高等法院臺南分院刑事判決       97年度交上易字第474號
上  訴  人  臺灣雲林地方法院檢察署檢察官
被      告  乙○○
上列上訴人因被告過失傷害案件，不服臺灣雲林地方法院97年度
交易字第33號中華民國97年6月26日第一審判決（起訴案號：臺
灣雲林地方法院檢察署97年度偵字第466號），提起上訴，本院
判決如下：
    主  文
上訴駁回。
    事  實
一、乙○○於民國（下同）96年5月28日凌晨1時55分左右，駕駛
    車牌號碼2U-7611號自用小客車，搭載友人陳正展沿雲林縣
    164號縣道公路由西往東行駛，擬前往雲林縣北港鎮吃宵夜
    ，行經該道路13公里700公尺處，因陳正展疲憊轉念欲返家
    休息，而就地迴轉掉頭，其應注意車輛迴轉時，應暫停並顯
    示左轉燈光或手勢，看清無來往車輛，始得迴轉，且依案發
    當時天氣晴，夜間有照明，路面乾燥無缺陷，又無障礙物，
    視距良好，並無不能注意之情形，竟未確切注意後方無來車
    即貿然迴轉。適甲○○於96年5月27日下午10時左右，與陳
    建成在雲林縣水林鄉某牛肉麵店飲用啤酒後，其呼氣酒精濃
    度已超過每公升0.25毫克（於同日凌晨3時35分抽血後換算
    其酒精濃度高達每公升0.75毫克，甲○○所涉公共危險部分
    業經緩起訴確定），猶騎乘引擎號碼SC38E-0000000號、無
    車牌之重型機車搭載陳建成，超速以時速70公里至80公里時
    速前行 (當地速限每小時60公里)，亦疏未注意車前狀況，
    致機車撞上小客車左後側，導致陳建成傷重死亡（乙○○及
    甲○○過失致死部分，均經緩起訴確定），甲○○亦因而受
    有頭部外傷、左側橈骨骨折、左手肘、左前臂、右下肢多處
    撕裂傷、臉部、左上腹、左手多處擦傷等傷害。
二、案經甲○○訴請台灣雲林地方法院檢察署檢察官偵查起訴。
    理  由
甲、程序方面：
    (一)被告以外之人於審判外之言詞或書面陳述，除法律有規
        定者外，不得作為證據；又被告以外之人於審判外之陳
        述，雖不符前4條之規定，而經當事人於審判程序同意
        作為證據，法院審酌該言詞陳述或書面陳述作成時之情
        況，認為適當者，亦得為證據，刑事訴訟法第159條第1
        項、同法第159條之5第1項定有明文，本件陳正展的警
        訊筆錄，甲○○、陳正展的檢察官訊問筆錄，雖然是被
        告以外之人於審判外之言詞陳述，惟檢察官及被告於原
        審及本院審判程序中，均已表示同意作為證據，經審酌
        各該言詞作成時之情況，認為適當，依上開規定，得作
        為證據。
    (二)私立中國醫藥學院北港附設醫院診斷證明書、病歷摘要
        、長庚醫院診斷證明書，道路交通事故調查報告表 (一
        )、(二)道路交通事故現場圖，現場照片21張、相驗照
        片9張、相驗屍體證明書、檢驗報告書、調解書，均為
        公務員職務上製作及從業務之人業務上製作之文書，並
        無顯不可信之情況，且檢察官及被告於原審及本院審判
        程序中，均已表示同意作為證據，依刑事訴訟法第159
        條第之4第1、2款規定均得作為證據。
乙、實體方面：
    一、訊據被告對於上開時、地駕車肇事，致陳建成傷重死亡
        及甲○○受如事實欄所示之傷害等情，業據其在警訊、
        、原審及本院審理中坦白承認 (詳警卷第6頁至第8頁、
        原審卷第12頁至第15頁、本院97年8月21日筆錄)，核與
        陳正展、甲○○指訴情節相符，並有私立中國醫藥學院
        北港附設醫院診斷證明書、病歷摘要、長庚醫院診斷證
        明書，道路交通事故調查報告表 (一)、(二)道路交通
        事故現場圖，現場照片21張、相驗照片9張、相驗屍體
        證明書、檢驗報告書等為佐證，自白與事實相符，犯行
        應可認定。
    二、按「汽車迴車前，應暫停並顯示左轉燈光或手勢，看清
        無來往車輛，並注意行人通過，始得迴轉」、「汽車駕
        駛人飲用酒類或其他類似物後其吐氣所含酒精濃度超過
        每公升0.25毫克或血液中酒精濃度超過百分之0.05以上
        者，不得駕車」、「行車速度，依速限之規定」、「汽
        車行駛時，駕駛人應注意車前狀況，並隨時採取必要之
        安全措施」。道路交通安全規則第106條第5款、第114
        條第2款、第93條、第94條第3款分別定有明文。被告於
        迴車之際，未確切注意後方甲○○的機車，即貿然迴轉
        ，雖有過失，但甲○○酒後呼氣酒精濃度已超過每公升
        0.75毫克（於同日凌晨3時35分抽血後換算其酒精濃度
        高達每公升0.75毫克），猶超速以時速70公里至80公里
        行駛未注意車前狀況，致追撞乙○○迴轉中的小客車，
        亦有過失，核與臺灣省車輛事故肇事覆議鑑定委員會鑑
        定結果認：「甲○○於夜間酒精濃度過量，駕駛大型機
        車，超速行駛，且未注意車前狀況，與乙○○於夜間駕
        駛自小客車，迴車時未注意左後來車，且暫停路中，影
        響行車安全，同為肇事原因」，有該委員會97年2月26
        日覆議字第0976200691號鑑定書附卷可按，又被告的過
        失行為，並與陳建成傷重死亡及告訴人的受傷有相當因
        果關係，雖告訴人甲○○亦有過失，卻不影響被告過失
        犯罪的成立。
    三、又在緩起訴期間內，倘發現新事實或新證據，而認已不
        宜緩起訴，又無同法第253之3第1項所列得撤銷緩起訴
        處分之事由者，自得就同一案件逕行起訴，原緩起訴處
        分並因此失其效力，最高法院94年台非字第215號判決
        可以參照。雖然檢察官就被告上述過失致人於死的部分
        (陳建成傷重死亡)，為緩起訴處分確定，有台灣雲林地
        方法院檢察署96年度偵字第5268號緩起訴處分書、台灣
        高等法院台南分院檢察署96年度上職議字第3461號處分
        書在卷可證，惟過失致人於死部分，既然與檢察官起訴
        的過失傷害有想像競合之裁判上一罪關係，於緩起訴處
        分期間內，檢察官發現過失傷害部分之新事實、新證據
        ，就過失傷害部分提起公訴，有裁判上一罪關係之過失
        致人於死部分的緩起訴處分，即失去效力。因而就過失
        致人於死部分，即依得依職權審理，在此一併說明。
    四、查被告因過失迴車而肇事，致陳建成傷重死亡，甲○○
        受傷，核其所為係犯刑法第276條第1項因過失致人於死
        罪、第284條第1項前段因過失傷害人罪。被告所犯2罪
        ，是1個行為觸犯數個罪名，為想像競合犯，應該從1個
        較重的因過失致人於死罪處罰。
    五、原審認被告之罪證明確，適用刑法第284條第1項前段、
        第276條第1項、第55條、第74條第1項第1款、刑法施行
        法第1條之1，並審酌被告乙○○過失程度，及甲○○酒
        後超速駕車，過失情節較重暨陳建成死亡的嚴重後果以
        及甲○○受傷的情形，量處被告有期徒刑10月。又以被
        告之前未曾因故意犯罪受有期徒刑以上刑的宣告，此有
        被告前案紀錄表1件可證，且被告就陳建成死亡部分，
        已與被害人家屬成立和解，賠償相當金額，並經緩起訴
        確定，受此偵、審程序，應知警惕，再犯的可能性不高
        ，認以暫時不執行刑罰為適當，併予因此宣告緩刑2年
        ，認事用法俱無不合，量刑亦稱妥適，公訴人上訴意旨
        ，循告訴人之請求，認被告未與告訴人甲○○和解，認
        原審量刑太輕，並予緩刑而指摘原判決不當，並無可取
        ，為無理由，應予駁回。
丙、據上論斷，應依刑事訴訟法第368條，判決如主文。
本案經檢察官江守權到庭執行職務。
中    華    民    國    97    年    9     月    11    日
                  刑事第五庭  審判長法  官  楊明章
                                    法  官  楊子莊
                                    法  官  戴勝利
以上正本證明與原本無異。
不得上訴。
                                    書記官  陳淑貞
中    華    民    國    97    年    9     月    11    日
附錄：本案論罪科刑法條：
刑法第276條：因過失致人於死者，處二年以下有期徒刑、拘役
             或二千元以下罰金。
             從事業務之人，因業務上之過失犯前項之罪者，
             處五年以下有期徒刑或拘役，得併科三千元以下
             罰金。
刑法第284條：因過失傷害人者，處六月以下有期徒刑、拘役或
             五百元以下罰金，致重傷者，處一年以下有期徒
             刑、拘役或五百元以下罰金。
             從事業務之人，因業務上之過失傷害人者，處一
             年以下有期徒刑、拘役或一千元以下罰金，致重
             傷者，處三年以下有期徒刑、拘役或二千元以下
             罰金。


司法院資訊處製作；財團法人民間司法改革基金會備份。
